【裁判字號】    99,交聲,1241
【裁判日期】    991231
【裁判案由】    違反道路交通管理處罰條例聲明異議
【裁判全文】
臺灣士林地方法院交通事件裁定        99年度交聲字第1241號
原處分機關  交通部公路總局臺北區監理所基隆監理站
異  議  人
即受處分人  許玉生
上列異議人即受處分人因違反道路交通管理處罰條例案件，對於
交通部公路總局臺北區監理所基隆監理站民國99年11月19日基監
字第裁42-Z00000000號裁決聲明異議（原舉發案號：公警局交字
第Z00000000號），本院裁定如下：
    主  文
異議駁回。
    理  由
一、按汽車行駛高速公路，不得在路肩上行駛，或利用路肩超越
    前車或倒車，高速公路及快速公路交通管制規則第9 條第1
    項第2 款定有明文；又按汽車行駛於高速公路、快速公路或
    設站管制之道路，未依規定使用路肩者，處汽車駕駛人新臺
    幣（下同）3,000 元以上6,000 元以下罰鍰，並記違規點數
    1 點，道路交通管理處罰條例第33條第1 項第9 款、同條例
    第63條第1 項第1 款分別定有明文。
二、原處分意旨略以：異議人即受處分人許玉生所有之車牌號碼
    5A-8218 號自用一般小客車，於99年9 月18日上午10時53分
    ，行經國道一號公路南下15.9公里處，因行駛高速公路違規
    使用路肩，由內政部警政署國道公路警察局第一警察隊汐止
    分隊員警逕行舉發違規，爰依道路交通管理處罰條例第33條
    第1 項第9 款，裁處罰鍰4,000 元，並依同條例第63 條 第
    1 項第1 款（原處分漏載第1 款）記違規點數1 點。
三、異議意旨略以：異議人即受處分人許玉生雖於前開時地駕車
    行經路肩，惟(1)該路段設有特定時段開放路肩供車輛行駛，
    且有時會提早開放，有時雖未開放行駛，亦無員警在場取締
    ，易讓用路人陷於迷惑；(2)國道一號公路由東湖匝道上高速
    公路入口處約為15.3公里，外側車道虛線劃至15.8公里，而
    往前約200 公尺處即為內湖交流道出口匝道，又本案遭舉發
    地點係15.9公里處，當日因車多壅塞，異議人無法順利切入
    主線道，故緊跟前車之後，擬由前方出口匝道駛離高速公路
    ，則異議人之行為應欠缺可歸責性；(3)本案路段僅有170 公
    尺距離之緩衝區，在該處舉發行駛路肩，對於交通順暢毫無
    幫助，兼之該禁行路肩路段距離出口匝道太短，當車多壅塞
    時，外側車道之車輛不易匯入主車道，且開放自用小客車可
    行駛路肩之標示及燈號不明顯，易使用路人將之與特定時段
    可行駛路肩及起、迄之告示牌混淆，又既然要嚴格取締路肩
    ，何以在該路段壅塞之特定時段，又開放自用小客車行駛，
    豈不互相矛盾？因認當日員警應變通彈性開放路肩以疏導車
    流，而非逕行告發違規，爰此聲明異議云云。
四、經查：
  (一)本件異議人即受處分人許玉生所有之車牌號碼5A-8218 號自
    用一般小客車，於99年9 月18日上午10時53分，行經國道一
    號公路南下15.9公里處，行駛路肩之事實，有舉發照片1張
    、內政部警政署國道公路警察局公警局交字第Z00000000 號
    舉發違反道路交通管理事件通知單影本1 紙附卷可稽，是此
    部分事實，堪以認定。
  (二)異議人雖以上揭前情置辯，惟查：汽車行駛高速公路，不得
    在路肩上行駛，或利用路肩超越前車，高速公路及快速公路
    交通管制規則第9 條第1 項第2 款定有明文。參諸前揭規定
    可知，此原則之禁行規定，係於行駛於高速公路時，除非公
    路警察指揮外，皆不得以任何理由行駛路肩，此係參與用路
    之大眾有義務知悉並遵行之事項，異議人為領有合格行車執
    照之人，對此重要之交通規則，不可諉為不知。況異議人每
    日由該路段上下班，業據其自承在卷，對於該路段開放路肩
    之時段，理當知之甚詳，參以異議人違規時間係上午10時53
    分許，早已逾開放之上午7 時至9 時之時段，亦有前揭舉發
    通知單影本可證，則異議人辯稱告示不清、時有提早開放、
    未必有員警在場取締，易致用路人混淆云云，均屬卸責之詞
    ，無可憑採。另當日車輛雖多，惟尚未達動彈不能之情況，
    且該處加速車道很長，若異議人依序慢慢切入主線，當可於
    加速車道結束前，順利進入主線，業據證人即當日舉發之員
    警吳宗叡到庭證述屬實，足見異議人係因不耐於加速車道慢
    慢切入主線，遂繼續前行，迄加速車道結束後，復逕行駛入
    路肩，始為警舉發甚明，是無論異議人係要繼續行駛於高速
    公路，或因車多壅塞，擬提早自下一出口匝道駛離，均應遵
    守交通規則行駛。至異議人對於該路段是否應開放路肩行駛
    ，或緩衝區之距離是否合理，有所疑義，應循正當途徑向主
    管機關陳述反映，以促其檢討改善，惟在未依法定程序變更
    前，所有用路人仍應有遵守之義務，異議人亦不得僅憑個人
    主觀認知，認為該等號誌設置有所不當，據以執為免責之事
    由，是異議人所辯，殊無足採。
五、綜上所述，原處分機關審酌異議人前開違規情節，依道路交
    通管理處罰條例第33條第1 項第9 款之規定，對異議人違規
    行為裁處4,000 元之罰鍰，並依同條例第63第1 項第1 款（
    原處分漏載第1 款）記違規點數1 點，核無不當。本件異議
    為無理由，應予駁回。
據上論斷，應依道路交通事件處理辦法第18條，裁定如主文。
中    華    民    國    99    年    12    月    31    日
                        交通法庭法  官  蘇怡文
以上正本證明與原本無異。
如不服本裁定，應於送達後5日內，向本院提出抗告狀。
                                書記官  林宗勳
中    華    民    國    99    年    12    月    31    日

司法院資訊處製作；財團法人民間司法改革基金會備份。
